【裁判字號】    92,簡上,59
【裁判日期】    920630
【裁判案由】    債務人異議之訴
【裁判全文】
臺灣臺南地方法院民事判決    九十二年度簡上字第五九號
    上  訴  人  乙○○
    被上訴人    甲○○
右當事人間請求債務人異議之訴事件，上訴人對於中華民國九十一年十月二十八日本
院臺南簡易庭第一審簡易判決（九十一年度南簡字第一六一七號）提起上訴，本院判
決如左：
    主  文
上訴駁回。
第二審訴訟費用由上訴人負擔。
    事  實
甲、上訴人方面：
一、聲明：求為判決：(一)原判決廢棄。(二)本院九十年度執字第二一九一三號民事執行
    事件之強制執行程序〈下稱系爭強制執行程序〉應予撤銷。
二、陳述：除與原審提出相同者，茲引用之外，補稱：
    上訴人並未犯誣告罪，而上訴人對被上訴人之誣告犯行經最高法院發回更審後，
    雖業經臺灣高等法院以九十一年度上更(一)字第一四八號刑事判決仍認本件上訴人
    意圖被上訴人受刑事處分，向該管公務員誣告，判處上訴人有期徒刑二月，惟上
    開刑事判決尚未確定，臺灣高等法院八十八年度訴字第二九０號民事判決認定事
    實係有所違誤，是以該確定判決為執行名義所為之強制執行程序即非適法。又縱
    認被上訴人對上訴人得請求新臺幣（下同）十萬元之侵權行為損害賠償，因被上
    訴人另尚積欠上訴人十七萬六千六百五十元票款，上訴人主張應以上開票款抵銷
    損害賠償金額，則被上訴人對上訴人之請求權已然消滅，自不得對上訴人為上開
    強制執行程序，爰依強制執行法第十四條規定提起債務人異議之訴，請求撤銷上
    開強制執行程序。
三、證據：除援用第一審所提證據外，補提臺灣士林地方法院九十年度執字第五七九
    二號債權憑證一件為證。
乙、被上訴人方面：
一、聲明：求為判決：駁回上訴。
二、陳述：除與原審提出相同者，茲引用之外，補稱：
（一）查本件債務人異議之訴業於九十一年十月二十八日經本院九十一年度南簡字第
      一六一七號判決駁回在案，至今判決已逾二個月，上訴人於九十二年一月八日
      始提出本件上訴，已超過二十日之上訴不變期間，上訴人之上訴並不合法。
（二）系爭民事執行事件所依據之執行名義乃係刑事訴訟附帶民事訴訟事件，上訴人
      之誣告犯行既經臺灣高等法院九十一年度上更(一)字第一四八號刑事判決認定係
      犯誣告罪，處有期徒刑二月在案，上訴人之侵權行為甚為明確。按刑事判決所
      為事實之認定，於獨立之民事訴訟為裁判時，不受其認定之拘束，而可依自由
      心證為與刑事判決相異之認定，有最高法院五十年臺上字第八七二號判例可參
      。而上訴人之上訴理由仍舊以經民事判決確定之侵權行為事實加以爭執，其所
      舉事實並非判決確定或事實審言詞辯論終結後所生消滅或妨礙被上訴人請求之
      事由，故其提起債務人異議之訴顯非適法。
（三）上訴人所犯刑法第一百六十九條誣告罪，故意使被上訴人受刑事處分，明顯已
      侵犯國家法益與被上訴人個人法益，上訴人雖主張抵銷，惟故意侵權行為之損
      害賠償債務，其債務人不得主張抵銷，民法第三百三十九條定有明文。綜上所
      述，上訴人之故意侵權行為已判決確定，其上訴實無理由，是求為判決駁回上
      訴人之上訴。
三、證據：除援用第一審所提證據外，補提臺灣高等法院九十一年度上更(一)字第一四
    八號刑事判決、本件原審判決各一件為證。
丙、本院依職權調取本院九十一年度南簡字第一六一七號民事卷及九十年度執字第二
    一九一三號執行卷。
    理  由
一、程序方面：
    按民事判決之上訴期間為第一審判決送達後二十日之不變期間，但宣示後送達前
    之上訴，亦有效力；又簡易程序裁判之上訴期間，準用通常訴訟程序第二審程序
    之規定，民事訴訟法第四百三十六條之一第三項、第四百四十條定有明文。次按
    提起上訴之日期應依上訴狀上所蓋法院之收狀章表明之日期為準。查上訴人係於
    九十一年十一月十一日收受原審判決書，其於同年月二十九日提起上訴，有本院
    收文日期戳章蓋於上訴狀可稽，則上訴人提起上訴，並未逾二十日之上訴不變期
    間，其上訴應屬合法。被上訴人所稱：上訴人係於九十二年一月八日上訴，顯已
    逾期云云，惟查，該日期乃承辦法官命上訴人補繳上訴裁判費之日期，並非上訴
    人提起上訴之日，被上訴人該部分抗辯，容有誤會，先予敘明。
二、實體方面：
（一）本件上訴人起訴主張：被上訴人以台灣高等法院八十八年度訴字第二九０號民
      事判決為執行名義，向本院民事執行處聲請強制執行，本院執行處因此執行查
      封原告所有之財產，而上揭民事判決所以判決本件上訴人應給付被上訴人十萬
      元侵權行為損害賠償，係因該法院八十八年度上訴字第三六九七號刑事判決亦
      認定原告意圖使被告受刑事處分，而誣指被上訴人犯詐欺罪，判處上訴人有期
      徒刑七月，然上開刑事判決尚未確定，上訴人否認誣告犯行，則上開民事判決
      認定事實有所違誤，被上訴人自不得據以聲請強制執行；又縱上訴人得請求損
      害賠償，因被上訴人另尚積欠上訴人十七萬六千六百五十元票款，上訴人為此
      主張予以抵銷，則發生妨礙債權人（被上訴人）請求之事由，爰依強制執行法
      第十四條規定提起債務人異議之訴，請求撤銷系爭強制執行程序。被上訴人則
      以：上訴人上開誣告犯行經最高法院發回更審後，業經台灣高等法院以九十一
      年度上更(一)字第一四八號刑事判決仍認本件上訴人有誣告犯行，判處上訴人有
      期徒刑二月，且台灣高等法院八十八年度訴字第二九０號民事判決已經確定，
      不受刑事判決認定之影響，被上訴人所舉事實並非判決確定或事實審言詞辯論
      終結後所生消滅或妨礙被上訴人請求之事由，故本件債務人異議之訴顯非適法
      ；又上訴人雖主張抵銷，惟本見被上訴人據以強制執行之請求權係因上訴人故
      意侵權行為所生之損害賠償，依民法第三百三十九條規定，上訴人不得主張抵
      銷等語，資為抗辯。
（二）兩造不爭執之事實：
      被上訴人以臺灣高等法院八十八年度訴字第二九０號民事判決為執行名義，向
      本院民事執行處聲請強制執行，經本院民事執行處並查封上訴人所有之財產在
      案，又上開民事訴訟事件係因台灣高等法院八十八年度上訴字第三六九七號上
      訴人刑事誣告案件，經刑事移送民事庭之附帶民事訴訟，嗣經台灣高等法院民
      事庭判決上訴人應賠償被上訴人十萬元，並確定在案。而上訴人上開誣告犯行
      經最高法院發回更審後，臺灣高等法院以九十一年度上更(一)字第一四八號刑事
      判決仍認本件上訴人意圖被上訴人受刑事處分，向該管公務員誣告，判處上訴
      人有期徒刑二月；又被上訴人另尚積欠上訴人十七萬六千六百五十元等事實，
      有最高法院九十一年度台上字第五六二號刑事判決一件、臺灣高等法院九十一
      年度上更(一)字第一四八號刑事判決、八十八年度上訴字第三六九七號刑事判決
      、八十八年度訴字第二九０號民事判決、臺灣士林地方法院九十年度執字第五
      七九二號債權憑證各一件在卷為證，並經調閱本院九十年度執字第二一九一三
      號執行卷查核明確，堪信為真實。
（三）按執行名義成立後，如有消滅或妨礙債權人請求之事由發生，債務人得於強制
      執行程序終結前，向執行法院對債權人提起異議之訴。如以裁判為執行名義時
      ，其為異議原因之事實發生在前訴訟言詞辯論終結後者，亦得主張之，強制執
      行法第十四條第一項定有明文。又強制執行法第十四條規定之債務人異議之訴
      ，須主張執行名義成立後，有消滅或妨礙債權人請求之事由發生，始得為之。
      所謂消滅債權人請求之事由，係指足以使執行名義之請求權及執行力消滅之原
      因事實，如清償、提存、抵銷、免除、混合、債權之讓與、債務之承擔、解除
      條件之成就、和解契約之成立等，始足當之，有最高法院六十九年度臺上字第
      六五四號判決可資參照。次按為訴訟標的之法律關係，於確定之終局判決中已
      經裁判者，就該法律關係即有既判力，當事人雖僅於新訴訟用作攻擊防禦方法
      ，法院不得反於確定判決意旨之裁判；再按刑事判決所為事實之認定，於獨立
      民事訴訟之裁判時本不受其拘束，上訴人所提之附帶民訴，既因裁定移送而為
      獨立之民事訴訟，則原審依自由心證為與刑事判決相異之認定，即無違法之可
      言，有最高法院三十年臺上字第八號、五十年臺上字第八七二號判例可資參照
      。本件上訴人雖主張其已就前開臺灣高等法院九十一年度上更(一)字第一四八號
      刑事判決向最高法院提起上訴，上開刑事判決尚未確定云云，惟刑事判決所為
      事實之認定，於獨立民事訴訟之裁判時本不受其拘束，已如前述，況系爭執行
      債權業經臺灣高等法院判決確定，已有既判力，本院自不得反於該確定判決之
      意旨而為裁判，況上訴人主張之上開事由，亦是在該民事事件辯論終結前即存
      在，從而，上訴人提起本件債務人異議之訴請求撤銷系爭強制執行程序，與強
      制執行法第十四條第一項規定之要件不合，尚難謂為有據。
（四）另按二人互負債務，而其給付種類相同，並均屆清償期者，各得以其債務，與
      他方之債務，互為抵銷；惟按因故意侵權行為而負擔之債，其債務人不得主張
      抵銷，民法第三百三十四條第一項、第三百三十九條定有明文。本件上訴人對
      被上訴人固有十七萬六千六百五十元之票款債權存在，已如前述，然查被上訴
      人向本院聲請強制執行所依據之執行名義，乃係臺灣高等法院八十八年度訴字
      第二九０號損害賠償事件之民事確定判決，該執行債權係上訴人故意誣告被上
      訴人之侵權行為所發生，此有上開臺灣高等法院八十八年度訴字第二九０號民
      事判決足憑，該執行債權既係因故意侵權行為而負擔之債，依前揭民法第三百
      三十九條之規定，上訴人自不得對被上訴人主張抵銷。
（五）綜上所述，本件上訴人所主張之事由均不足以消滅或妨礙被上訴人之請求，即
      上訴人並無消滅或妨礙被上訴人請求之事由發生，從而，上訴人提起本件債務
      人異議之訴請求撤銷系爭強制執行程序，即屬無據，應予駁回；原審駁回上訴
      人之訴，並無不合，上訴意旨指摘原判決不當，求予廢棄改判，為無理由，上
      訴應予駁回。
（六）結論：本件上訴為無理由，依民事訴訟法第四百三十六條之一第三項、第四百
      四十九條第一項、第七十八條，判決如主文。
中      華      民      國    九十二    年      六      月     三十     日
                                    臺灣臺南地方法院民事第三庭
~B審判長法官  王金龍
~B      法官  林逸梅
~B      法官  蔡雅惠
右正本證明與原本無異。
本判決不得上訴。
中      華      民      國    九十二    年      六      月     三十     日
~B      法院書記官  葉東平


司法院資訊處製作；財團法人民間司法改革基金會備份。
